【裁判字號】    98,上,45
【裁判日期】    990629
【裁判案由】    遷讓房屋等
【裁判全文】
臺灣高等法院花蓮分院民事判決            98年度上字第45號
上   訴   人  乙○○
兼訴訟代理人  丙○○
上 二人 共同
訴訟代理人    王丕衍律師
被 上 訴 人   甲○○
訴訟代理人    陳信伍律師
當事人間請求遷讓房屋等事件，上訴人對於臺灣臺東地方法院中
華民國98年10月29日97年度訴字第36號第一審判決，提起上訴，
本院於99年6月8日言詞辯論終結，判決如下：
    主  文
上訴駁回。
第二審訴訟費用由上訴人負擔。
原判決及本判決所命給付，於被上訴人以新台幣六十萬元供擔保
後，得假執行。
    事實及理由
一、本件經本院審理結果，認為原判決命上訴人應自坐落臺東縣
    臺東市○○段261地號、262之2地號土地上之建物即門牌號
    碼臺東縣臺東市○○路162號1樓至3樓、164號2樓至4樓、16
    6號2樓至3樓遷出並返還予被上訴人；及命上訴人應共同給
    付被上訴人新臺幣（下同）43,564元，及自民國97年2月17
    日起至返還上開建物為止，每月給付被上訴人21,782元；認
    事用法並無不合，應予維持，並引用原判決所載之事實理由
    如附件所示。
二、上訴人聲明：１、原判決廢棄。２、上開廢棄部分，被上訴
    人在第一審之訴駁回。其於本院補充之陳述略以：
（一）依本件系爭建物拍賣公告記載，僅臺東市○○路164號1樓
      及166號1樓應點交，其餘不點交。上訴人已將上述應點交
      之部分點交予被上訴人，並無應點交而不點交之情形，被
      上訴人無援引強制執行法第99條第1項規定，聲請點交之
      權利。原判決卻依此規定，而為不利上訴人之判決，自係
      違背法令。
（二）本件系爭建物拍賣公告載明不點交之部分，係因在查封前
      ，早已由第三人承租居住使用，因此不予點交。而該租賃
      關係，既未經法院依法除去，被上訴人起訴請求上訴人返
      還房屋，於法即有未合。
（三）民法第767條之請求權，係以現在占有使用不動產之人為
      對象，而被上訴人請求遷讓之房屋，現由第三人依承租關
      係使用中，並非上訴人占有使用，因此被上訴人以上訴人
      為對象，顯然當事人不適格。
（四）上訴人既然未占有使用系爭建物，亦無不當得利可言，被
      上訴人要求賠償相當於租金之損害，亦無理由。又被上訴
      人係請求遷讓房屋。至於土地，則不包括在內。但損害部
      分，卻將土地列為範圍，顯有不當。
三、被上訴人聲明：１、上訴駁回。２、願供擔保請准宣告假執
    行。其於本院補充之陳述略以：
（一）系爭房屋是不是由上訴人占有？
  １、系爭房屋於拍賣之時，臺東市○○路162號1樓出租予第三
      人台灣新生報，其餘臺東市○○路162號2樓以上、164號2
      樓以上、166號2樓以上均以小套房出租方式出租，屬第三
      人占有之情，故拍賣公告始記載上開部分不點交。惟在被
      上訴人起訴之時，已無出租於第三人之情形，均由上訴人
      占有系爭土地，此經上訴人於原審供稱：「（被告等是否
      均有使用或可支配原告主張應遷出之樓層？）是。」等語
      明確（原審98.7.16準備程序筆錄第2頁）。上訴人在99年
      1月20日所陳報之承租人，均係上訴人於系爭房屋拍賣之
      後為阻擾上訴人取回系爭房屋所繼續招租之人，或可能係
      虛構用以延滯訴訟之人。是系爭房屋仍均由上訴人所占有
      無訛。
  ２、鈞院99.1.5準備程序時，上訴人在法官詢問時竟陳稱：「
     （162號樓至3樓是何人在使用？）我不知道何人在使用。
      」等語。上訴人係系爭房屋之原所有人，自建造之後至拍
      賣，均由上訴人經營省都旅社，上訴人亦長期居住在內，
      即兼為住宅，自己家中有何人來居住，上訴人竟會不知道
      ？有違一般經驗法則，益證上訴人所稱之系爭房屋由第三
      人承租占用之言，不足採信。
（二）不當得利部分，土地部分是否可以包括在內？
  １、按依不當得利之法則請求返還不當得利，以無法律上之原
      因而受利益，致他人受有損害為其要件，故其得請求返還
      之範圍，應以對方所受之利益為度，非以請求人所受損害
      若干為準，無權占有他人土地，可能獲得相當於租金之利
      益為社會通常之觀念，是被上訴人抗辯其占有系爭土地所
      得之利益，僅相當於法定最高限額租金之數額，尚屬可採
      。最高法院61年台上字第1695號判例意旨參照。復按城市
      地方房屋之租金，以不超過土地及其建築物申報總價年息
      10 ﹪為限；土地法第97條第1項定有明文。
  ２、本件上訴人占有系爭房屋，當然占有其基地，計算相當於
      租金之不當得利，依上開土地法第97條第1項之規定，當
      然亦包括土地部分之申報總價，上訴人對此仍有爭執，顯
      不足採。
四、本院之判斷：
（一）兩造於本院同意簡化爭點：
  １、系爭的房屋是不是由上訴人占有。
  ２、不當得利部分，土地部分是否可以包括在內。
  ３、其他攻擊防禦方面都不再爭執。
（二）查上訴人於原審97年5月29日審理時，已自認其現在確實
      還是住在廣東路162號及166號1、2、3樓。嗣於原審97年8
      月14日審理時，復自承廣東路162號及166號1、2、3樓均
      為其占有使用中。又於原審98年7月16日行準備程序時，
      明確陳稱：「（被告等是否均有使用或可支配原告主張應
      遷出之樓層？）是。」（原審卷一第42、56頁；卷二第10
      4頁）。足見系爭建物目前確由上訴人占有使用中。被上
      訴人主張系爭建物仍均由上訴人所占有，自屬可採。上訴
      人辯以系爭建物現由第三人依承租關係使用中，並非上訴
      人占有使用，被上訴人以上訴人為對象，顯然當事人不適
      格云云，無可採取。
（三）按城市地方房屋之租金，以不超過土地及其建築物申報總
      價年息10﹪為限，土地法第97條第1項定有明文。查上訴
      人既占有系爭房屋，當然占有系爭房屋所坐落之基地，則
      計算相當於租金之不當得利，依土地法第97條第1項之規
      定，當然亦包括占有土地部分。上訴人辯以土地部分不包
      括在內，顯不足採。
（四）綜上所述，上訴意旨指摘原判決不當，求予廢棄改判，為
      無理由，應予駁回。
（五）又關於財產權之訴訟，第二審法院之判決，維持第一審判
      決者，應於其範圍內，依聲請宣告假執行。前項宣告假執
      行，如有必要，亦得以職權為之，民事訴訟法第457條定
      有明文。爰依被上訴人之聲請，酌定擔保金額准許之。
五、本件事證已明，兩造其餘攻擊防禦方法，核與本件判決結果
    不生影響，爰不一一論述。
據上論結，本件上訴為無理由，依民事訴訟法第449條第1項、第
78條、第85條第1項前段、第457條第1項，判決如主文。
中    華    民    國    99    年    6    月    29     日
                  民事庭審判長法  官  謝志揚
                              法  官  張健河
                              法  官  林慶煙
以上正本係照原本作成。
如不服本判決，應於收受送達後20日內向本院提出上訴書狀，其
未表明上訴理由者，應於提出上訴後20日內向本院補提理由書狀
（均須按他造當事人之人數附繕本）。上訴時應提出委任律師或
具有律師資格之人之委任狀；委任有律師資格者，另應附具律師
資格證書及釋明委任人與受任人有民事訴訟法第466條之1第1項
但書或第2項（詳附註）所定關係之釋明文書影本。
附註：
民事訴訟法第466條之1（第1項、第2項）：
對於第二審判決上訴，上訴人應委任律師為訴訟代理人。但上訴
人或其他法定代理人具有律師資格者，不在此限。
上訴人之配偶、三親等內之血親、二親等內之姻親，或上訴人為
法人、中央或地方機關時，其所屬專任人員具有律師資格並經法
院認為適當者，亦得為第三審訴訟代理人。
中    華    民    國    99    年    6    月    29    日
                              書記官  林明智

司法院資訊處製作；財團法人民間司法改革基金會備份。
